【裁判字號】    92,判,17
【裁判日期】    920109
【裁判案由】    老年農民福利津貼
【裁判全文】
最  高  行  政  法  院  判  決                      九十二年度判字第一七號
    上  訴  人  甲○○
    訴訟代理人  乙○○
    被 上訴 人  行政院農業委員會
    代  表  人  李金龍
右當事人間因老年農民福利津貼事件，上訴人對臺北高等行政法院中華民國九十年九
月十九日九十年度簡字第七七二七號判決，提起上訴，本院判決如左：
    主  文
上訴駁回。
上訴審訴訟費用由上訴人負擔。
    理  由
一、本件上訴人在原審起訴主張：(一)上訴人至八十七年十二月前，至少擁有建地四筆
    ，即高雄縣林園鄉○○段八二七之四、八二八之五、八二八之十二、八二九之三
    號地號之土地（下稱系爭四筆土地），現值合計為新台幣（下同）六、七九二、
    一五九元，是以上訴人除農業用地、農舍以外，其個人土地及房屋價值合計超過
    五、○○○、○○○元，符合八十四年六月八日發布施行之老年農民福利津貼申
    領及核發辦法第二條第一項第三款之規定，依八十七年十一月十一日修正公布施
    行之老年農民福利津貼暫行條例第五條規定，得依該條例修正施行前規定，申請
    補發，故本件上訴人自應於八十八年五月二日起至八十八年八月二日止，提出申
    請即可，而不須依據八十四年六月八日發布施行之老年農民福利津貼申領及核發
    辦法第四條所規定，於八十七年度當年度向勞工保險局提出申請核發八十七年度
    之老年農民福利津貼。(二)準此，被上訴人委託之勞工保險局否准上訴人申請之處
    分及訴願決定，顯有違誤，均請撤銷，並請被上訴人給付上訴人三○、○○○元
    。為此訴請為撤銷訴願決定及原處分之判決。
二、被上訴人則以：(一)依八十三年二月二日修正公布之平均地權條例第三條第三款暨
    八十六年十月二十九日修正公布之土地稅法第十條規定，所稱「農業用地」，指
    供農作、森林、養殖、畜牧及與農業經營不可分離之農舍、畜禽舍、倉儲設備、
    曬場、集貨場、農路、灌溉、排水、漁用碼頭、水稻育苗用地、儲水池、農用溫
    室及其他農用之土地。又平均地權條例第二十二條暨土地稅法第二十二條規定：
    「非都市土地依法編定之農業用地或未規定地價者，徵收田賦。」(二)據上訴人檢
    附之高雄縣稅捐稽徵處土地歸戶財產查詢清單所列，上訴人所有系爭四筆土地均
    徵收「田賦」，依上述規定，該四筆土地係屬農業用地。又據勞工保險局經函請
    上訴人檢附土地歸戶財產查詢清單到局核算結果，上訴人所有之農地、農舍除外
    之土地及房屋價值合計並未超過五、○○○、○○○元。又據該局查得上訴人於
    八十七年一月至八十七年十月之所得、財產未超過標準，亦無專任農業外職業，
    當時上訴人符合申領條件卻未提出申請，遲至八十八年六月才申請補發，該局以
    上訴人當時未具行為時老年農民福利津貼申領及核發辦法第二條第一項第二款至
    第四款之情形，自不得依八十七年十一月十一日修正公布之老年農民福利津貼暫
    行條例第五條規定申請補發，而不予發給，並無違法等語作為抗辯。
三、原審斟酌全辯論意旨及調查證據之結果，以：按「本條例之適用對象為年滿六十
    五歲且參加農民健康保險年資合計六個月以上者，其福利津貼之發放至本人死亡
    當月止。」「老年農民因中央主管機關八十四年六月八日發布施行之老年農民福
    利津貼申領及核發辦法第二條第一項第二款至第四款規定，不能申領福利津貼者
    ，於本條例修正施行後，得依本條例修正施行前規定，申請補發。」為八十七年
    十一月十一日修正公布之老年農民福利津貼暫行條例第三條及第五條所明定。又
    「老年農民年滿六十五歲，正參加農民健康保險，其加保年資合計六個月以上，
    且無左列各款情形之一者，得依本辦法申領福利津貼：一、已領取其他社會保險
    之老年給付或且一期間內政府發放之生活補助或津貼者；二、具有農業外之專任
    職業者；三、農業用地、農舍以外，其個人土地及房屋價值合計超過新台幣五百
    萬元者；四、最近一年度其個人綜合所得總額超過該年全年基本工資者。」「符
    合第二條第一項所定資格之老年農民申請發給福利津貼時，應填具申請書，並檢
    附身分證正背面影本一份，同戶籍所在地之基層農會申領之。前項申領，應按年
    辦理；其申請手續係委託他人辦理者，應另填具委託書。」「福利津貼之發放，
    除本條例公布施行後第一次發放，中央主管機關有特別規定外，自受理申請日當
    月開始起算。」八十八年四月三十日修正前老年農民福利津貼申領及核發辦法第
    二條第一項、第四條及第六條第二項亦分別定有明文。又八十三年二月二月修正
    公布之平均地權條例第三條第三款、第二十二條暨八十六年十月二十九日修正公
    布之土地稅法第十條、第二十二條分別規定：所稱「農業用地」，指供農作、森
    林、養殖、畜牧及與農業經營不可分離之農舍、畜禽舍、倉儲設備、曬場、集貨
    場、農路、灌溉、排水、漁用碼頭、水稻育苗用地、儲水池、農用溫室及其他農
    用之土地；非都市土地依法編定之農業用地或未規定地價者，徵收田賦。本件上
    訴人主張其所有系爭四筆土地，地目為「建」，八十七年公告現值合計超過五、
    ○○○、○○○元，依八十七年十一月十一日修正公布之老年農民福利津貼暫行
    條例第五條規定，申請補發八十七年一月至十月之老年農民福利津貼共三○、○
    ○○元。惟查依上訴人檢附之高雄縣政府稅捐稽徵處土地歸戶財產查詢清單，記
    載系爭四筆土地屬課徵田賦之土地（田賦現停徵），而核課田賦係依「台灣省各
    縣市辦理平均地權規定之地價地區查編與農業經管不可分離之土地清冊工作須知
    」辦理，有高雄縣政府稅捐稽徵處九十高縣稅財字第○五九一二○號函影本附卷
    可稽，上訴人訴訟代理人亦稱系爭四筆土地未繳納地價稅，足證系爭四筆土地為
    與農業經營不可分離之農業用地，則被上訴人委託之勞工保險局否准補發八十七
    年一月至十月之老年農民福利津貼，揆諸前揭規定，並無違誤，訴願決定予以維
    持，亦無不合。因而為上訴人敗訴之判決。
四、本院核原判決依上開規定及說明，尚無違誤。上訴意旨仍執陳詞指摘原判決違反
    明確性原則、差別待遇禁止原則、誠實信賴原則，聲明廢棄。惟查：土地法對於
    「農業用地」之定義已規定甚為明確，難謂有違反明確性原則之可言。而申請農
    民福利津貼應按年度申請，否則不予核准，亦難認為有違反差別待遇禁止原則及
    誠實信賴原則之情形。從而上訴人所訴，無非持其主觀上法律見解之歧異，斤斤
    指摘，應認上訴意旨為無理由，應予駁回。
據上論結，本件上訴為無理由，爰依行政訴訟法第二百五十五條第一項、第九十八條
第三項前段，判決如主文。
中    華    民    國    九十二      年      一        月       九       日
                    最 高 行 政 法 院  第 二 庭
                                審 判 長 法  官      陳  石  獅
                                         法  官      吳  錦  龍
                                         法  官      彭  鳳  至
                                         法  官      高  啟  燦
                                         法  官      黃  合  文
右  正  本  證  明  與  原  本  無  異
                                         法院書記官  張  雅  琴
中    華    民    國    九十二      年      一        月      二十      日


司法院資訊處製作；財團法人民間司法改革基金會備份。
